最高法院刑事裁定　　　　　　　　　　111年度台抗字第750號
再 抗告 人　陳柏勳



上列再抗告人因違反毒品危害防制條例等罪定應執行刑案件，不
服臺灣高等法院中華民國111年3月29日駁回其抗告之裁定（ 111
年度抗字第405號），提起再抗告，本院裁定如下：
    主  文
再抗告駁回。
    理  由
一、按數罪併罰之定應執行之刑，係出於刑罰經濟與責罰相當之
    考量，並非予以犯罪行為人或受刑人不當之利益，為一種特
    別的量刑過程，相較於刑法第57條所定科刑時應審酌之事項
    係對一般犯罪行為之裁量，定應執行刑之宣告，乃對犯罪行
    為人本身及所犯各罪之總檢視，除應考量行為人所犯數罪反
    應出之人格特性，並應權衡審酌行為人之責任與整體刑法目
    的及相關刑事政策，在量刑權之法律拘束性原則下，依刑法
    第51條第5 款之規定，採限制加重原則，以宣告各刑中之最
    長期為下限，各刑合併之刑期為上限，在此上下限之範圍內
    妥適酌定其應執行之刑，但最長不得逾30年，資為量刑自由
    裁量權之外部界限，並應受法秩序理念規範之比例、平等、
    責罰相當及重複評價禁止原則等自由裁量權之內部抽象價值
    要求界限之支配，以求輕重得宜，罰當其責，俾符合法律授
    予裁量權之目的，以區別數罪併罰與單純數罪之不同，兼顧
    刑罰衡平原則。而個案之裁量判斷，除非有全然喪失權衡意
    義或其裁量權之行使顯然有違比例、平等諸原則之裁量權濫
    用之情形，否則縱屬犯罪類型雷同，基於個別化裁量之原則
    ，仍不宜將不同案件裁量之行使比附援引為本案之量刑輕重
    比較，以視為判斷法官本於依法獨立審判之授權所為之量刑
    裁奪有否裁量濫用之情事，此與所謂相同事務應為相同處理
    ，始符合比例與平等原則之概念，迥然有別。
二、本件第一審裁定以再抗告人即受刑人陳柏勳所犯如其附表編
    號1至5所示之運輸第三級毒品（編號1、3、4 ）、剝奪他人
    行動自由（編號2）及恐嚇危害安全（編號5）等罪，均經分
    別判刑確定在案。上開附表所示之數罪均係裁判確定前所犯
    ，合於數罪併罰規定，因認檢察官循再抗告人具狀請求而聲
    請就其所犯如附表所示共5 罪所處之有期徒刑，合併定其應
    執行刑為正當，乃於其所犯如同上附表所示各罪所處有期徒
    刑中之最長期（有期徒刑6 年）以上，各有期徒刑合併之刑
    期（有期徒刑15年7 月）以下；並參酌再抗告人所犯如同上
    附表編號3、4所示共2 罪，曾經法院合併酌定其應執行之刑
    為有期徒刑6年確定，再加計同附表編號1、2、5所示之罪所
    處之徒刑6年、8月、3 月，合計為有期徒刑12年11月。依循
    刑事訴訟法第370 條所揭示禁止不利益變更原則，暨受法律
    秩序理念所指導且考量法律目的所在之裁量準據，本於恤刑
    之理念，依限制加重之原則，合併定其應執行之刑為有期徒
    刑10年，並未逾越定應執行刑之法定刑度範圍或濫用其權限
    ，亦無違公平、比例及罪刑相當等原則，自不得任意指為違
    法或不當。
三、再抗告意旨雖以其他法院就其他不同個案所定應執行刑案例
    ，指摘第一審裁定所定應執行刑過重，而請求重新從輕酌定
    其應執行刑。然再抗告人所舉其他法院定應執行刑之不同案
    例，與本件定應執行刑個案之犯罪情狀未盡相同，裁量之因
    素亦異，依刑罰個別化裁量原則，尚無當然拘束本案之效力
    ，其比附援引他案定應執行刑裁判，而執以指摘原裁定維持
    第一審裁定所定應執行刑違反比例及平等原則云云，依上述
    說明，並無足採。而再抗告人是否為累犯，乃其所犯各罪於
    審判中所應調查之事項，與第一審裁定酌定其應執行刑無關
    ，亦非該裁定所得以審酌之事項，自難執此指摘該裁定違法
    。從而，原審以再抗告人對第一審裁定所提抗告為無理由而
    予以駁回，於法尚無不合，再抗告意旨，仍執前詞，任意指
    摘原裁定維持第一審裁定為不當，其再抗告為無理由，應予
    駁回。
據上論結，應依刑事訴訟法第412條，裁定如主文。
中    華    民    國   111    年    6     月    9     日
                  刑事第一庭審判長法  官  郭  毓  洲  
                                  法  官  林  靜  芬  
                                  法  官  蔡  憲  德  
                                  法  官  高  玉  舜  
                                  法  官  林  英  志  
本件正本證明與原本無異
                                  書記官
中    華    民    國   111    年    6     月    13    日